臺灣桃園地方法院刑事判決
111年度審訴字第974號
公  訴  人  臺灣桃園地方檢察署檢察官 
被      告  李宗霖



上列被告因違反廢棄物清理法案件，經檢察官提起公訴（111年
度偵字第18610號），被告於本院準備程序進行中，就被訴事實
為有罪之陳述，經本院告知簡式審判程序意旨，並聽取當事人之
意見後，本院合議庭裁定由受命法官獨任依簡式審判程序審理，
判決如下：
    主  文
李宗霖未依廢棄物清理法第四十一條第一項規定領有廢棄物清除
許可文件，從事廢棄物清除，處有期徒刑壹年。
    事  實
一、李宗霖明知從事廢棄物清除，應向所屬之縣（市）主管機關
    或中央主管機關委託之機關申請核發公民營廢棄物清除處理
    機構許可文件後，始得受託清除廢棄物業務，詎其未領有廢
    棄物清除許可文件，竟仍基於違反清除廢棄物之規定及竊佔
    他人土地之犯意，於民國111年2月7日下午5時許，駕駛車牌
    號碼000-0000號租賃小貨車，自新北市土城區學府路某不詳
    客戶處收受廢磚、廢水泥塊、廢木材及垃圾之土木或建築廢
    棄混合物（廢棄物代碼：D-0599）後，載運至桃園市龍潭區
    粗坑路底之土地傾倒棄置，並因之竊佔該土地約8.54平方公
    尺。嗣警經據報後，會同桃園市政府環境保護局人員前往上
    址稽查，始悉上情。
二、案經桃園市政府警察局龍潭分局移送臺灣桃園地方檢察署檢
    察官偵查起訴。
    理  由
壹、證據能力
一、下列所引用卷內之文書證據、證物之證據能力部分，並 無
    證據證明係公務員違背法定程序所取得，且檢察官、被告 
    於本院亦均未主張排除下列文書證據、證物之證據能力，且
     迄本院言詞辯論終結前均未表示異議，本院審酌前揭文書
    證 據、證物均無顯不可信之情況與不得作為證據之情形，
    依刑 事訴訟法第158條之4反面解釋及第159條之4之規定，
    均有證據能力。
貳、實體部分：
一、訊據被告李宗霖對於上開事實坦承不諱，復有車牌號碼000-
    0000號租賃小貨車車輛詳細資料報表、桃園市政府環境保護
    局111年2月8日稽查編號稽111-H01817、111年3月18日稽查
    編號稽111-H04012、111年3月24日稽111-H04369環境稽查工
    作紀錄表及現場稽查照片附卷足參，是本件事證明確，被告
    上揭犯行，已堪認定，應予依法論科。復以，被告於偵訊時
    稱本案現場廢棄物其僅傾倒廿幾包，其他的不是其倒的，並
    在偵卷第29頁之照片圈出其傾倒之部分，依其所圈出之部分
    可知其所自承其傾倒之部分約占現場廢棄物之一半，又依卷
    附桃園市政府環境保護局環境稽查工作紀錄表，現與廢棄物
    之長、寬各約6.1米、2.8米，則此一半之面積約為8.54平方
    公尺，此堪認為被告竊占現場土地之面積，併予敘明。
二、按廢棄物清理法所稱之廢棄物，分左列二種：一、一般廢棄
     物：垃圾、糞尿、動物屍體或其他非事業機構所產生足以
    污 染環境之固體或液體廢棄物；二、事業廢棄物：㈠有害事
    業 廢棄物：由事業機構所產生具有毒性、危險性，其濃度
    或數 量足以影響人體健康或污染環境之廢棄物。㈡一般事業
    廢棄 物：由事業機構所產生有害事業廢棄物以外之廢棄物
    ；從事 廢棄物清除、處理業務者，應向直轄市、縣（市）
    主管機關 或中央主管機關委託之機關申請核發公民營廢棄
    物清除處理 機構許可文件後，始得受託清除、處理廢棄物
    業務，廢棄物 清理法第2條第1項、第41條第1項分別定有明
    文。其次，廢棄物清理法第41條第1項前段既規定，從事廢
    棄物清除、處理業務者，應向直轄市、縣（市）主管機關或
    中央主管機關委託之機關申請核發公民營廢棄物清除、處理
    機構許可文件後，始得受託清除、處理廢棄物業務，則同法
    第46條第1項第4款所謂未依第41條第1項規定領有廢棄物清
    除、處理許可文件，從事廢棄物貯存、清除、處理者，自不
    限於公民營廢棄物清除處理機構，凡未領有許可證或核備文
    件而從事廢棄物貯存、清除、處理者，即足當之（最高法院
    92年度臺上字第1213號判決意旨參照）。再者，廢棄物清理
    法第46條第1 項第4款規定：「未依第41條第1項規定領有廢
    棄物清除、處理許可文件，從事廢棄物貯存、清除、處理，
    或未依廢棄物清除、處理許可文件內容貯存、清除、處理廢
    棄物」，該款後段係處罰公、民營廢棄物清除處理機構固無
    疑義，然前段並未限縮於公、民營廢棄物清除處理機構，依
    文義觀之，凡未領有許可證或核備文件而從事廢棄物貯存、
    清除、處理即該當之，從而事業機構固為處罰之對象，自然
    人亦在處罰之列；再從目的解釋而言，廢棄物清理法之立法
    目的，為有效清除、處理廢棄物，改善環境衛生，維護國民
    健康，該法第1條定有明文，而非屬公、民營廢棄物之清除
    、處理機構，未領得許可文件即從事廢棄物清除、處理，其
    對環境衛生危害不亞於公、民營廢棄物清除、處理機構，如
    該條款解釋上僅規範公、民營廢棄物清除、處理機構，未將
    包括個人之非公、民營廢棄物清除、處理機構列入適用範圍
    ，顯無法落實立法目的（最高法院95年度臺上字第2630號判
    決意旨參照）。而所謂廢棄物之清除、處理，依事業廢棄物
    貯存清除處理方法及設施標準第2條第2、3款規定，所謂「
    清除」則指事業廢棄物之收集、運輸行為；至於「處理」，
    指下列行為：⑴中間處理：指事業廢棄物在最終處置或再利
    用前，以物理、化學、生物、熱處理或其他處理方法，改變
    其物理、化學、生物特性或成分，達成分離、減積、去毒、
    固化或安定之行為。⑵最終處置：指衛生掩埋、封閉掩埋、
    安定掩埋或海洋棄置事業廢棄物之行為。⑶再利用：指事業
    產生之事業廢棄物自行、販賣、轉讓或委託做為原料、材料
    、燃料、填土或其他經中央目的事業主管機關認定之用途行
    為，並應符合其規定者，是本案被告李宗霖既係駕駛租賃小
    貨車將上開一般事業廢棄物傾倒至桃園市龍潭區粗坑路底之
    土地上，並未進一步有諸如掩埋、封閉等處理廢棄物之行為
    ，是核其所為，係犯廢棄物清理法第46條第4款之未依規定
    領有廢棄物清除許可文件，從事廢棄物清除罪、刑法第320
    條第2項之竊佔罪。被告以一行為觸犯二罪名，為想像競合
    犯，應從較重之廢棄物清理法第46條第4款之規定處斷。檢
    察官雖未起訴竊佔之部分，然該部分既與已起訴部分具有想
    像競合裁判一罪之關係，自在本院得一併審判之範圍內。
三、爰審酌被告為具備一般智識之成年人，斷可知悉隨意傾倒廢
    棄物於土地內，勢將嚴重污染環境生態，竟仍隨意傾倒一般
    事業廢棄物，所為誠屬不當，惟念被告犯後尚能坦承犯行，
    非無悔意，且本件傾倒之範圍非大，然其迄未陳報環保局核
    准後清理現場廢棄物(有桃園市政府環境保護局111年8月17
    日桃環稽字第1110068936號函可憑)等一切情狀，量處如主
    文所示之刑。被告若有意陳報環保局核准後清理現場廢棄物
    ，以爭取刑案從寬處理，自可於上訴期間內提起上訴並儘快
    陳報環保局核准後清理現場廢棄物，期能於上訴審獲得緩刑
    宣告，併此指明。
據上論斷，應依刑事訴訟法第273條之1第1項、第299條第1項前
段，廢棄物清理法第46條第4款，刑法第11條前段、第320條第2
項、第55條，刑法施行法第1條之1第1項，判決如主文。
本案由檢察官吳明嫺提起公訴，經檢察官張建偉到庭執行職務。
中　　華　　民　　國　　111 　年　　11　　月　　1 　　日
  　　　　　　　　　刑事審查庭法  官  曾雨明
以上正本證明與原本無異。
如不服本判決應於收受判決後20日內向本院提出上訴書狀，並應
敘述具體理由。其未敘述上訴理由者，應於上訴期間屆滿後20日
內向本院補提理由書(均須按他造當事人之人數附繕本)「切勿逕
送上級法院」。
                              書記官  沈詩婷
中　　華　　民　　國　　111 　年　　11　　月　　2 　　日
附錄本案論罪科刑法條：
廢棄物清理法第46條第4款
有下列情形之一者，處1年以上5年以下有期徒刑，得併科新臺幣
 1千5百萬元以下罰金：
一、任意棄置有害事業廢棄物。
二、事業負責人或相關人員未依本法規定之方式貯存、清除、處
     理或再利用廢棄物，致污染環境。
三、未經主管機關許可，提供土地回填、堆置廢棄物。
四、未依第41條第1項規定領有廢棄物清除、處理許可文件，從
    事廢棄物貯存、清除、處理，或未依廢棄物清除、處理許可
    文件內容貯存、清除、處理廢棄物。
五、執行機關之人員委託未取得許可文件之業者，清除、處理一
     般廢棄物者；或明知受託人非法清除、處理而仍委託。
六、公民營廢棄物處理機構負責人或相關人員、或執行機關之人
     員未處理廢棄物，開具虛偽證明。
　　
中華民國刑法第320條
意圖為自己或第三人不法之所有，而竊取他人之動產者，為竊盜
罪，處5年以下有期徒刑、拘役或50萬元以下罰金。
意圖為自己或第三人不法之利益，而竊佔他人之不動產者，依前
項之規定處斷。
前二項之未遂犯罰之。